【裁判字號】    98,台上,6703
【裁判日期】    981112
【裁判案由】    違反毒品危害防制條例
【裁判全文】
最高法院刑事判決            九十八年度台上字第六七０三號
上  訴  人  甲○○
上列上訴人因違反毒品危害防制條例案件，不服台灣高等法院中
華民國九十八年九月二十二日第二審更審判決（九十八年度上更
(一)字第三九０號，起訴案號：台灣桃園地方法院檢察署九十七年
度偵字第一０一一三號），提起上訴，本院判決如下：
    主  文
原判決撤銷，發回台灣高等法院。
    理  由
本件原判決認定上訴人甲○○之友人戴夢鑾施用第一級毒品海洛
因，於民國九十七年三月間為警查獲，為配合警方查出毒品來源
，乃於九十七年四月十九日夜間，以電話聯絡上訴人，聲稱身體
不舒服，欲購買海洛因解癮，上訴人以其人在苗栗縣頭份鎮且已
喝醉，無法到桃園為由，加以拒絕，二人改約翌日，翌日（即二
十日）上午九時五十四分許，戴夢鑾以0000000000號
行動電話撥打上訴人借自朋友之0000000000號行動電
話，向上訴人佯稱：伊欲購買新台幣（下同）一千元的海洛因等
語，二人經數通電話聯繫，上訴人基於友誼，出於以原價轉讓海
洛因一包，不為任何營利之犯意，而同意之，指示戴夢鑾稍後至
其桃園縣龍潭鄉○○村○○路二六０號住處交易。當日下午一時
五十二分許，戴夢鑾再以上開電話聯絡上訴人確認後，即會同警
員前往上訴人上址干城路住處，將警員事先預備之千元紙鈔一張
交給上訴人，上訴人即將一小包海洛因，當場交付予戴夢鑾。旋
於當日下午一時五十八分許，為埋伏警員在上址當場查獲等情，
因而撤銷第一審之科刑判決，並變更檢察官起訴販賣第一級毒品
未遂之法條後，改判論處上訴人轉讓第一級毒品未遂罪刑，固非
無見。
惟查：(一)、審理事實之法院，對於案內一切證據，除認為不必要
者外，均應詳為調查，然後基於調查所得之心證，以為判斷事實
之基礎，如有應行調查之證據未經依法調查，或證據雖已調查而
其內容尚未明瞭者，即與未經調查無異，如遽行判決，即屬刑事
訴訟法第三百七十九條第十款所稱之當然違背法令。原判決理由
說明本件依證人戴夢鑾所述，上訴人在九十七年四月二十日被捕
之前，即有數次為戴夢鑾問過海洛因及幫戴夢鑾買入海洛因等情
事，本案查緝警員不過因戴夢鑾之檢舉，始由戴夢鑾配合出面，
佯向上訴人購毒，進而逮捕上訴人，依上開說明，警員所為，在
刑法上自非陷害教唆可比等由（見原判決書第六頁第七行至第十
一行）。然戴夢鑾於九十七年四月十九日晚上八時五十六分許起
至二十三時二十六分許止，曾五次以其0000000000號
行動電話主動聯繫上訴人；另自翌（二十）日上午九時五十四分
許起至十時五分許止，亦與上訴人有四次之通聯紀錄，且戴夢鑾
於同日十時五分許與上訴人聯繫後，延至同日下午一時四十二分
許，雙方始再有聯繫等情，此有上訴人使用之00000000
00、0000000000號行動電話通聯紀錄在卷可查（見
偵查卷第七十五頁反面、第一０六頁）。則何以戴夢鑾多次與上
訴人磋商後，上訴人始答應於九十七年四月二十日下午一時五十
八分交付海洛因，而非依前例立即答應？上訴人與戴夢鑾上開多
次通話之內容為何？戴夢鑾距離上訴人住處車程僅需六分鐘（原
判決事實欄記載戴夢鑾於九十七年四月二十日下午一時五十二分
與上訴人聯繫後，同日下午一時五十八分許，上訴人即在住處為
警查獲），何以戴夢鑾於該日上午十時五分許與上訴人聯繫後，
竟間隔近三小時四十分，雙方始再有所聯繫？此攸關上訴人是否
原即具有轉讓海洛因之犯罪故意，抑或因戴夢鑾配合警方教唆始
萌生犯意，自有調查、釐清之必要，前次發回意旨即已指及，乃
原審未予詳查，即遽予判決，自有調查未盡之違誤。(二)、上訴人
之辯護人於原審準備程序就證據能力部分，已陳稱：本案係屬陷
害教唆之情形，對於因陷害教唆所取得之證據（包含證物），在
本案中均不得採為對於上訴人不利之證據，應無證據能力等語（
見原審卷第二十一頁反面、第二十五頁反面）。乃原判決理由欄
壹（程序方面）竟說明：「查本判決下列所引用之被告以外之人
戴夢鑾……於審判外之陳述及文書證據皆屬傳聞證據，因檢察官
、被告與辯護人雖知上開證據資料為傳聞證據，但於審判期日中
均表示無意見而不予爭執，且迄至言詞辯論終結前亦未再聲明異
議，審酌上開證據資料製作時之情況……認前揭證據資料均例外
有證據能力。」等語，顯與卷證資料不符，亦有判決理由矛盾之
違誤。上訴意旨指摘原判決違法，尚非全無理由，應認仍有發回
更審之原因。
據上論結，應依刑事訴訟法第三百九十七條、第四百零一條，判
決如主文。
中    華    民    國  九十八  年   十一   月   十二   日
                      最高法院刑事第十三庭
                          審判長法官  賴  忠  星
                                法官  呂  丹  玉
                                法官  吳      燦
                                法官  施  俊  堯
                                法官  蔡  名  曜
      本件正本證明與原本無異
                                      書  記  官
中    華    民    國  九十八  年   十一   月   十七   日
                                                      K


司法院資訊處製作；財團法人民間司法改革基金會備份。
